【裁判字號】    90,訴,854
【裁判日期】    900830
【裁判案由】    違反槍砲彈藥刀械管制條例
【裁判全文】
臺灣桃園地方法院刑事判決                            九十年度訴字第八五四號
    公  訴  人  臺灣桃園地方法院檢察署檢察官
    被      告  乙○○
右列被告因違反槍砲彈藥刀械管制條例案件，經檢察官提起公訴（九十年度偵字第七
二五八號），本院判決如左：
    主  文
乙○○未經許可，寄藏其他可發射子彈具有殺傷力之改造手槍，累犯，處有期徒刑壹
年肆月，併科罰金新台幣柒萬元，罰金如易服勞役，以銀元參佰元（即新台幣玖佰元
）折算壹日。扣案之仿德林吉雙管手槍製造之改造金屬玩具手槍壹把（槍枝管制編號
：0000000000號）、改造子彈貳顆均沒收。
    事  實
一、乙○○前於民國八十年間因妨害風化案件，經臺灣新竹地方法院於八十年九月二
    十四日，以八十年訴字第三一五號判決判處有期徒刑一年，後經臺灣高等法院以
    八十年上訴字第四七五二號判決駁回上訴，並經最高法院於八十一年五月八日以
    八十一年台上字第二一七七號判決駁回上訴確定；其於八十一年間又因違反麻醉
    藥品管理條例案件，經臺灣新竹地方法院於八十一年十月五日，以八十一年易字
    第二六四一號判決判處有期徒刑六月，於八十一年十一月二十九日確定。乙○○
    所犯前開兩罪所宣告之刑甫分別於八十二年七月二十四日、八十三年一月四日接
    續執行完畢，猶不知警惕，明知未經許可，不可持有或受寄藏槍、彈，於八十五
    年間某日，在其不知情之友人位於桃園縣中壢市○○路，正確地址不詳之住處，
    竟受徐勝錦（經查已於八十六年四月八日死亡）之託，寄存具有殺傷力之仿德林
    吉雙管手槍製造之改造金屬玩具手槍一把及改造子彈四顆，並將之藏匿於其友人
    前揭住處的陽台，嗣因其遷移住處至桃園縣中壢市○○路○段三三０號十六樓之
    八，乃自其友人前揭住處取回前開槍、彈，並攜至中華路之住處藏匿，後因恐前
    開槍、彈放置住處有遭查獲之虞，遂又將前開槍、彈改藏置於中華路二段三三０
    號三樓中庭之花圃內，以掩人耳目。迄九十年四月十八日下午三時三十分許，經
    警在前開中庭花圃，發現其行為舉止可疑上前盤問，而當場查扣前開具殺傷力仿
    德林吉雙管手槍製造之金屬玩具手槍車通槍管改造而成之改造手槍一枝，及供上
    述手槍用具殺傷力改造子彈四顆。
二、案經桃園縣警察局中壢分局報請台灣桃園地方法院檢察署檢察官偵查起訴。
    理  由
一、訊據被告乙○○對於右揭事實，除辯稱於八十五年受徐勝錦委託保管東西時，該
    些東西係以盒子裝著，不知是槍、彈云云外，均坦承不諱，而查一般人接受他人
    託管物品時，均會向委託人問明所託之物為何，且會盡善良管理人之注意將之妥
    善保管，然被告竟稱其不知所受託寄藏之物為何，且係置放於其友人住處之陽台
    ，至其遷移住處始將之攜回保管，明顯違背經驗法則，所辯實為卸責之詞，不足
    採信。又被告受託寄藏而持有前開槍、彈，核與證人甲○○於本院九十年七月二
    日審理時結證稱「我知道有槍及子彈‧‧‧我是聽被告與朋友在聊天時有提到我
    在旁邊聽到」等語相符，並有前開槍、彈扣案可資證明。而前開扣案之手槍一把
    及子彈四顆，經送內政部警政署刑事警察局鑑定結果，該把改造手槍係仿德林吉
    雙管手槍製造之金屬玩具手槍車通槍管改造而成，機械性能良好，可供擊發子彈
    使用，認具殺傷力，子彈四顆係玩具子彈改造而成，具直徑約７ＭＭ至８ＭＭ之
    金屬彈頭，採樣二顆試射，均可擊發，認均具殺傷力，此有內政部警政署刑事警
    察局九十年四月二十四日刑鑑字第五四三０三號鑑驗通知書在卷足憑。是本件事
    證明確，被告犯行洵堪認定，應予依法論科。
二、核被告之所為，係違反槍砲彈藥刀械管制條例第十一條第四項之未經許可寄藏可
    發射子彈具有殺傷力之槍枝罪，及同條例第十二條第四項之未經許可無故寄藏子
    彈罪。又寄藏係指受託寄存並為藏匿，受託保管之人於事理本質上當然持有該標
    的物，故保管本身即為寄藏概念之核心，其因保管本身所為之持有，即為寄藏之
    當然結果，最高法院著有七十四年台上字第三四○○號判例可參，是持有行為既
    為寄藏行為之當然結果，自不另就被告持有槍彈之行為予以論罪。再被告同時同
    地受託寄藏上開槍彈，係一寄藏行為同時觸犯前揭二罪名，為想像競合犯，應依
    刑法第五十五條之規定從一重之未經許可無故寄藏槍枝罪處斷。又被告自八十五
    年間某日起至為警查獲之日即九十年四月十八日止之寄藏行為時間繼續中，雖槍
    砲彈藥刀械管制條例先後於八十六年十一月二十四日及八十九年七月五日修正公
    布，然因持有之犯罪態樣持續乃犯罪行為之繼續，而非犯罪後狀態之繼續，是應
    以最終持有行為時所科以處罰之法律即修正後之槍砲彈藥刀械管制條例論處，尚
    不生新舊法比較之問題。再公訴人雖係起訴被告於八十九年四月十五日，由姓名
    不詳綽號「馮港」之成年男子，拿前開槍彈至其位於中華路之租住處，託其保管
    藏匿，然被告係自八十五年間某日即受徐勝錦之託，寄藏前開槍彈，已如前述，
    而被告寄藏前開槍彈之行為既係自八十五年某日起，繼續至九十年四月十八日為
    警查獲時，此即屬繼續犯，乃實質上一罪之關係，公訴人起訴一部之效力及於全
    部，本院自得就全部加以審理，附此敘明。被告前曾有如事實欄所載之犯罪科刑
    執行情形，有台灣高等法院被告全國前案紀錄表一份存卷可參，其受有期徒刑執
    行完畢後，於五年內再犯本件最重本刑為有期徒刑以上之罪，為累犯，應依刑法
    第四十七條之規定加重其刑。爰審酌被告之素行、犯罪之動機、目的、手段，其
    受人之託藏匿槍彈，對於人身安全、社會治安可能造成之危害甚鉅，惟念及在此
    受託寄藏之期間內，其未曾持該批槍彈造成實害，又犯罪後態度良好等一切情狀
    ，量處如主文所示之刑，並就併科罰金之部分，諭知易服勞役之折算標準。
三、扣案具殺傷力之仿德林吉雙管手槍製造之改造金屬玩具手槍一把（槍枝管制編號
    ：0000000000號）、改造子彈二顆，均屬違禁物，爰均依刑法第三十
    八條第一項第一款之規定宣告沒收。至於扣案之另二顆改造子彈，因於鑑定時試
    射擊發而滅罄，故無庸為沒收之諭知，併此敘明。
四、未按槍砲彈藥刀械管制條例第十九條第一項固規定犯同法第十一條之罪，經判處
    有期徒刑者，應於刑之執行完畢或赦免後，令入勞動場所，強制工作，其期間為
    三年。然此項規定不問對行為人有無預防矯治其社會危險性之必要，一律宣付強
    制工作三年，限制其中不具社會危險性之受處分人之身體、自由部分，其所採措
    施與所欲達成預防矯治其社會危險性之必要，因不合憲法第二十三條所定之比例
    原則，業經司法院大法官會議以釋字第四七一號解釋宣告違憲而不再予適用。因
    之，於個案中是否須宣告強制工作，自應依循比例原則，詳酌行為人經由其犯行
    所彰顯之惡性、將來對社會危害可能性及社會防衛之必要性等各項因素為斷。查
    被告乙○○係受徐勝錦之託寄藏扣案槍彈，寄藏期間未曾隨身攜行備用，亦無證
    據可證明其曾或擬利用寄藏之手槍及子彈進而從事其他具有積極侵害不特定人生
    命、身體、自由、財產法益等危及社會治安之行為，是其犯行對社會之侵害猶僅
    止於隱而未顯之消極狀態，所生危害尚輕，惡性不重。復查被告於本件犯罪之前
    ，並無類似前科，足認被告並無刑法第九十條第一項之犯罪之習慣，可認其無再
    犯同罪之虞，即不具備將來危害社會之可能性。綜此，衡諸比例原則，本件僅對
    被告乙○○施予刑罰處遇即足收懲治之效，殊無再基於社會防衛之立場予以宣告
    強制工作之必要，爰不為強制工作之諭知，附此敘明。
據上論斷，依刑事訴訟法第二百九十九條第一項前段、槍砲彈藥刀械管制條例第十一
條第四項、第十二條第四項，刑法第十一條前段、第五十五條、第四十七條、第四十
二條第二項、第三十八條第一項第一款，罰金罰鍰提高標準條例第二條、現行法規所
定貨幣單位折算新台幣條例第二條，判決如主文。
本案經檢察官曾鳳鈴到庭執行職務。
中      華      民      國    九十      年      八      月     三十     日
                              臺灣桃園地方法院刑事第六庭
                                  法  官  林  春  鈴
右正本證明與原本無異。
如不服本判決，應於判決送達後十日內向本院提出上訴狀( 應附繕本 )，上訴於
臺灣高等法院。
                                  書記官  江  世  亨
中        華        民        國   九十   年   九   月    三    日
附錄論罪科刑依據之法條：
槍砲彈藥刀械管制條例第十一條第四項（修正後）：
未經許可，持有、寄藏或意圖販賣販賣而陳列第一項所列槍砲者，處一年以上七年以
下有期徒刑，併科新台幣七百萬元以下罰金。
槍砲彈藥刀械管制條例第十二條第四項（修正後）：
未經許可，持有、寄藏或意圖販賣而陳列子彈者，處五年以下有期徒刑，併科新台幣
三百萬元以下罰金。


司法院資訊處製作；財團法人民間司法改革基金會備份。
